---
title: "statistiques"
format: html
---

## **Statistiques pour la base brevet**

### **Statistiques générales des brevets**
```{r chunk0, echo=TRUE,error=FALSE,warning=FALSE,eval=FALSE}
#install.packages('dplyr')
library(dplyr)
merge_data = read.csv("base_emp_inno.csv")
data_brevet = read.csv("base_brevets.csv")
data_emp = read.csv("base_emp.csv")

stats_n_patents <- data_brevet %>%
  summarize(
    min = min(n_patents, na.rm = TRUE),
    median = median(n_patents, na.rm = TRUE),
    max = max(n_patents, na.rm = TRUE),
    mean = mean(n_patents, na.rm = TRUE),
    sd = sd(n_patents, na.rm = TRUE),
    missing = sum(is.na(n_patents))
  )
#On renomme les lignes
stats_n_patents <- stats_n_patents %>%
  rename(
    Minimum = min,
    Médiane = median,
    Maximum = max,
    Moyenne = mean,
    Ecart_Type = sd,
    Manquants = missing
  )

#Ajouter une ligne nommée
stats_n_patents <- stats_n_patents %>%
  mutate(stat_name = "n patents") %>%
  relocate(stat_name)  # Déplacer la colonne 'stat_name' en premier

```

```{r display0, echo=FALSE,results='asis',error=FALSE,warning=FALSE}
#install.packages('knitr')
library('knitr')
kable(stats_n_patents, caption = "Statistiques pour n_patents", format="markdown")
```

### **Top 5 des entreprises par nombre de brevets**

```{r chunk1.1, echo=TRUE,error=FALSE,warning=FALSE,eval=TRUE}

top_firm = data_brevet %>%
  group_by(firm_name) %>%
  summarize(total_patents = sum(n_patents, na.rm = TRUE)) %>%
  arrange(desc(total_patents)) %>%
  slice_head(n = 5)

kable(top_firm, caption = "Top 5 des entreprises par nombre de brevets", format="markdown")

```

### **Top 5 des descriptions d'activitées par nombre de brevets**

```{r chunk1.2, echo=TRUE,error=FALSE,warning=FALSE,eval=TRUE}

top_ipc_main_desc = data_brevet %>%
  filter(!is.na(ipc_main_desc)) %>%  # Exclure les NA dans ipc_main_desc
  group_by(ipc_main_desc) %>%
  summarize(total_patents = sum(n_patents, na.rm = TRUE)) %>%
  arrange(desc(total_patents)) %>%
  slice_head(n = 5)

kable(top_ipc_main_desc, caption = "Top 5 ipc_main_desc par nombre de brevets", format="markdown")
```

### **Top 5 des villes par nombre de brevets**
```{r chunk1.3, echo=TRUE,error=FALSE,warning=FALSE,eval=TRUE}

top_city = data_brevet %>%
  group_by(addr_city_main) %>%
  summarize(total_patents = sum(n_patents, na.rm = TRUE)) %>%
  arrange(desc(total_patents)) %>%
  slice_head(n = 5)

kable(top_city, caption = "Top 5 des villes par nombre de brevets", format="markdown")
```

### **Top 5 des départements par nombre de brevets**
```{r chunk1.4, echo=TRUE,error=FALSE,warning=FALSE,eval=TRUE}

top_addr_dept = data_brevet %>%
  group_by(addr_dept_main) %>%
  summarize(total_patents = sum(n_patents, na.rm = TRUE)) %>%
  arrange(desc(total_patents)) %>%
  slice_head(n = 5)

kable(top_addr_dept, caption = "Top 5 des départements par nombre de brevets", format="markdown")
```

## **Statistiques pour la base des emplois**

### **Statistiques pour les offres**

```{r chunk2.1, echo=TRUE,error=FALSE,warning=FALSE,eval=TRUE}
stat_n_offres = data_emp %>% summarize( min = min(n_offres, na.rm = TRUE), median = median(n_offres, na.rm = TRUE), max = max(n_offres, na.rm = TRUE), mean = mean(n_offres, na.rm = TRUE), sd = sd(n_offres, na.rm = TRUE), missing = sum(is.na(n_offres)))

stat_n_offres <- stat_n_offres %>%
  mutate(stat_name = "n offres") %>%
  relocate(stat_name)  # Déplacer la colonne 'stat_name' en premier

kable(stat_n_offres, caption = "Statistiques pour n_offres", format="markdown")
```

### **Statistiques sur le salaire moyen**

```{r chunk2.2, echo=TRUE,error=FALSE,warning=FALSE,eval=TRUE}
stat_avg_wage = data_emp %>% summarize( min = min(avg_wage, na.rm = TRUE), median = median(avg_wage, na.rm = TRUE), max = max(avg_wage, na.rm = TRUE), mean = mean(avg_wage, na.rm = TRUE), sd = sd(avg_wage, na.rm = TRUE), missing = sum(is.na(avg_wage)) )

stat_avg_wage <- stat_avg_wage %>%
  mutate(stat_name = "wage") %>%
  relocate(stat_name)  # Déplacer la colonne 'stat_name' en premier

kable(stat_avg_wage, caption = "Statistiques pour avg_wage", format="markdown")
```

### **Top 5 des entreprises par salaire moyen**

```{r chunk2.3, echo=TRUE,error=FALSE,warning=FALSE,eval=TRUE}
firm = data_emp %>% group_by(firm_name) %>% summarize(mean_wage = mean(avg_wage, na.rm = TRUE))  %>%  arrange(desc(mean_wage)) %>%  slice_head(n = 5)

kable(firm, caption = "Top 5 des entreprises par salaire moyen", format="markdown")
```

### **Top 5 des secteurs par salaire moyen**

```{r chunk2.4, echo=TRUE,error=FALSE,warning=FALSE,eval=TRUE}
sect_salary = data_emp  %>%  group_by(sector_main)  %>%  summarize(mean_wage = mean(avg_wage, na.rm = TRUE))  %>%  arrange(desc(mean_wage))  %>%  slice_head(n = 5)

kable(sect_salary, caption = "Top 5 des secteurs par salaire moyen", format="markdown")
```

### **Top 5 des départements par salaire moyen**

```{r chunk2.5, echo=TRUE,error=FALSE,warning=FALSE,eval=TRUE}
addr = data_emp %>% group_by(addr_dept_main)  %>%  summarize(mean_wage = mean(avg_wage, na.rm = TRUE))  %>%  arrange(desc(mean_wage))  %>%  slice_head(n = 5)

kable(addr, caption = "Top 5 des départements par salaire moyen", format="markdown")
```

## **Statistiques pour la base de donnée emp_inno**

### **Code pour les brevets**

```{r chunk3.1, echo=TRUE,error=FALSE,warning=FALSE,eval=TRUE}

#Analyse numérique pour n_patents :
stats_nb_patents <- merge_data %>%
  summarize(
    Minimum = min(n_patents, na.rm = TRUE),
    Médiane = median(n_patents, na.rm = TRUE),
    Maximum = max(n_patents, na.rm = TRUE),
    Moyenne = mean(n_patents, na.rm = TRUE),
    Ecart_Type = sd(n_patents, na.rm = TRUE),
    Manquants = sum(is.na(n_patents))
  )
stats_nb_patents <- stats_nb_patents %>%
  mutate(stat_name = "n_patents") %>%
  relocate(stat_name)  # Déplacer la colonne 'stat_name' en premier

```

### **Code pour les offres**

```{r chunk3.2, echo=TRUE,error=FALSE,warning=FALSE,eval=TRUE}
#Analyse numérique pour n_offres :
stats_nb_offres <- merge_data %>%
  summarize(
    Minimum = min(n_offres, na.rm = TRUE),
    Médiane = median(n_offres, na.rm = TRUE),
    Maximum = max(n_offres, na.rm = TRUE),
    Moyenne = mean(n_offres, na.rm = TRUE),
    Ecart_Type = sd(n_offres, na.rm = TRUE),
    Manquants = sum(is.na(n_offres))
  )

stats_nb_offres <- stats_nb_offres %>%
  mutate(stat_name = "n_offres") %>%
  relocate(stat_name)  # Déplacer la colonne 'stat_name' en premier

```

### **Code pour les salaires moyens**

```{r chunk3.3, echo=TRUE,error=FALSE,warning=FALSE,eval=TRUE}
#Analyse numérique pour avg_wage:
stats_avrg_wage <- merge_data %>%
  summarize(
    Minimum = min(avg_wage, na.rm = TRUE),
    Médiane = median(avg_wage, na.rm = TRUE),
    Maximum = max(avg_wage, na.rm = TRUE),
    Moyenne = mean(avg_wage, na.rm = TRUE),
    Ecart_Type = sd(avg_wage, na.rm = TRUE),
    Manquants = sum(is.na(avg_wage))
  )

stats_avrg_wage <- stats_avrg_wage %>%
  mutate(stat_name = "wage") %>%
  relocate(stat_name)  # Déplacer la colonne 'stat_name' en premier

stats = rbind(rbind(stats_nb_patents, stats_nb_offres),stats_avrg_wage)
```

### **Résultats Statistiques**

```{r chunk3.4, echo=FALSE,error=FALSE,warning=FALSE,eval=TRUE}
kable(stats, caption = "Statistiques", format="markdown")
```
